臺灣高等法院臺中分院刑事判決　　　　99年度上訴字第2460號
上　訴　人
即　被　告　陳永光
指定辯護人　本院公設辯護人劉秋蘭
上列上訴人因毒品危害防制條例案件，不服臺灣臺中地方法院99
年度訴字第210 號中華民國99年11月11日第一審判決（起訴案號
：臺灣臺中地方法院檢察署98年度偵字第22227 號），提起上訴
，本院判決如下：
    主  文
上訴駁回。
    事  實
一、陳永光前因違反毒品危害防制條例案件，經臺灣臺中地方法
    院以94年度訴字第2644號判處有期徒刑7 月、4 月，定應執
    行刑為有期徒刑10月確定，於民國96年2 月19日執行完畢。
    仍不知悔改，明知甲基安非他命係毒品危害防制條例第2 條
    第2 項第2 款所列管之第二級毒品，不得非法販賣，竟基於
    販賣第二級毒品甲基安非他命以營利之犯意，分別為以下犯
    行：
  (一)於98年9 月8 日晚間7 時許，陳益杰出資新臺幣（下同）5
    百元，交由葉維浩前往臺中縣東勢鎮○○里○○路民安巷大
    甲溪河床，向陳永光付款購買第二級毒品甲基安非他命後，
    由葉維浩在臺中縣新盛里東關路附近之7-11超商（距離上開
    河床5 百公尺）將上開毒品轉交給在該處等候之陳益杰，陳
    永光即以此方式販賣5 百元之甲基安非他命給陳益杰。
  (二)於98年9 月9 日下午2 時許，在上開大甲溪河床，販賣1 千
    元之甲基安非他命給葉維浩。
  (三)於98年9 月11日上午11時30分許，在上開大甲溪河床，販賣
    1 千元之甲基安非他命2 包（合計驗餘淨重0.104 公克）給
    葉維浩。嗣葉維浩持剛購得之上開毒品，與陳益杰、傅智賢
    在臺中縣新盛里東勢鎮○○路民安巷新盛里里辦公室前，為
    警查獲，並扣得上開甲基安非他命2 包。後經員警循線，在
    臺中縣東勢鎮○○里○○路民安巷大甲溪河床陳永光居住之
    帳棚內查獲陳永光，且扣得甲基安非他命16小包（合計驗餘
    淨重1.986 公克）。
二、案經臺中縣警察局東勢分局報告臺灣臺中地方法院檢察署檢
    察官偵查起訴。
    理  由
壹、證據能力之說明：
一、按刑事被告之詰問權，係指訴訟上被告有在審判庭盤詰證人
    之權利；偵查中檢察官訊問證人，旨在蒐集被告犯罪證據，
    以確認被告嫌疑之有無及內容，與審判中透過當事人之攻防
    ，經由詰問程序調查證人以認定事實之性質及目的有別。偵
    查中辯護人僅有在場權及陳述意見權，此觀刑事訴訟法第24
    5 條第2 項前段之規定甚明，檢察官訊問證人並無必須傳喚
    被告使其得以在場之規定，同法第248 條第1 項前段雖規定
    「如被告在場者，被告得親自詰問」，亦僅賦予該在場被告
    於檢察官訊問證人時得親自詰問證人之機會而已，被告如不
    在場，殊難期有親自詰問之可能。此項未經被告詰問之被告
    以外之人於偵查中向檢察官所為之陳述，依刑事訴訟法第15
    9 條第1 項、第159 條之1 第2 項之規定，除顯有不可信之
    例外情況外，原則上為「法律規定得為證據」之傳聞例外，
    依其文義解釋及立法理由之說明，並無限縮於檢察官在偵查
    中訊問證人之程序，應已給予被告或其辯護人對該證人行使
    反對詰問權者，始有證據能力之可言。為保障被告之反對詰
    問權，並與現行法對傳聞例外所建構之證據容許範圍求其平
    衡，證人在偵查中雖未經被告之詰問，倘被告於審判中已經
    對該證人當庭及先前之陳述進行詰問，即已賦予被告對該證
    人詰問之機會，則該證人於偵查中之陳述即屬完足調查之證
    據，而得作為判斷之依據；現行法之檢察官有訊問被告、證
    人及鑑定人之權限，其應踐行之程序又多有保障被告或被害
    人之規定，證人、鑑定人於偵查中亦均須具結，就刑事訴訟
    而言，其司法屬性甚高；而檢察官於偵查程序取得之供述證
    據，其過程復尚能遵守法令之規定，是其訊問時之外部情況
    ，積極上具有某程度之可信性，除消極上顯有不可信之情況
    者外，均得為證據。故主張其為不可信積極存在之一方，自
    應就此欠缺可信性外部保障之情形負舉證責任（最高法院97
    年度台上字第405 號、98年度台上字第2904號判決要旨可資
    參照）。是依上開說明可知，在偵查中訊問證人，被告或其
    辯護人對該證人雖未行使反對詰問權，依刑事訴訟法第159
    條之1 第2 項之規定，原則上屬於法律規定為有證據能力之
    傳聞證據，於例外顯有不可信之情況，始否定其得為證據，
    亦即，得為證據之被告以外之人於偵查中向檢察官所為之陳
    述，因其陳述未經被告詰問，應認屬於未經合法調查之證據
    ，但非為無證據能力（此亦有最高法院96年度台上字第4365
    號、96年度台上字第3923號判決、97年度台上字第356 號判
    決意旨可參）。查本案證人葉維浩、陳益杰、傅智賢於檢察
    官偵查時以證人身分作證，經檢察官告以具結之義務及偽證
    之處罰，並經具結而陳述，且當事人及辯護人對該等證述亦
    表示無意見，復無證據顯示有遭受強暴、脅迫、詐欺、利誘
    等外力干擾情形，並無顯不可信之情況，是其等於檢察官偵
    訊中之證述，自有證據能力。
二、次按法院或檢察官得囑託醫院、學校或其他相當之機關、團
    體為鑑定，或審查他人之鑑定，並準用第203 條至第206 條
    之1 規定；其須以言詞報告或說明時，得命實施鑑定或審查
    之人為之。第163 條第1 項、第166 條至第167 條之7 、第
    202 條之規定，於前項由實施鑑定或審查之人為言詞報告或
    說明之情形準用之，刑事訴訟法第208 條定有明文。次按現
    行刑事訴訟法關於「鑑定」之規定，除選任自然人充當鑑定
    人外，另設有囑託機關鑑定制度。依同法第198 條、第208
    條之規定，不論鑑定人或鑑定機關、團體，固均應由法院、
    審判長、受命法官或檢察官視具體個案之需要而為選任、囑
    託，並依第206 條之規定，提出言詞或書面報告，始符合同
    法第159 條第1 項所定得作為證據之「法律有規定」之情形
    ，否則所為之鑑定，仍屬傳聞證據。然於司法警察機關調查
    中之案件，為因應實務上，或因量大、或有急迫之現實需求
    ，併例行性當然有鑑定之必要者，例如毒品之種類與成分、
    尿液之毒品反應，或者槍彈有無殺傷力等鑑定，基於檢察一
    體原則，得由該管檢察長對於轄區內之案件，以事前概括選
    任鑑定人或囑託鑑定機關、團體之方式，俾便轄區內之司法
    警察官、司法警察對於調查中之此類案件，得即時送請先前
    已選任之鑑定人或囑託之鑑定機關、團體實施鑑定，以求時
    效（法務部92年9 月1 日法檢字第0920035083號函參照，刊
    載於法務部公報第312 期）。此種由檢察機關概括選任鑑定
    人或概括囑託鑑定機關、團體，再轉知司法警察官、司法警
    察於調查犯罪時參考辦理之作為，法無明文禁止，係為因應
    現行刑事訴訟法增訂傳聞法則及其例外規定之實務運作而為
    。此種由司法警察官、司法警察依檢察官所概括選任之鑑定
    人或囑託鑑定機關、團體所為之鑑定結果，與檢察官選任或
    囑託為鑑定者，性質上並無差異，同具有證據能力（最高法
    院96年度台上字第2860號判決可資參照）。查本案扣案之毒
    品甲基安非他命，係經查獲之司法警察先行拍照存證，再依
    上開程序規定送往行政院衛生署草屯療養院為鑑定，依前揭
    說明，卷附行政院衛生署草屯療養院98年9 月24日草寮鑑字
    第0980900141、0000000000號鑑定書各1 份（參見偵查卷第
    34至36頁、第54頁），自均具有證據能力。
三、復按被告以外之人於審判外之陳述，雖不符刑事訴訟法第15
    9 條之1 至之4 等4 條之規定，而經當事人於審判程序同意
    作為證據，法院審酌該言詞陳述或書面陳述作成時之情況，
    認為適當者，亦得為證據；當事人、代理人或辯護人於法院
    調查證據時，知有刑事訴訟法第159 條第1 項不得為證據之
    情形，而未於言詞辯論終結前聲明異議者，視為有前項之同
    意，同法第159 條之5 定有明文。核其立法意旨，在於傳聞
    證據未經當事人之反對詰問予以核實，原則上先予排除。惟
    若當事人已放棄反對詰問權，於審判程序中表明同意該等傳
    聞證據可作為證據；或於言詞辯論終結前未聲明異議，基於
    尊重當事人對傳聞證據之處分權，暨證據資料愈豐富，愈有
    助於真實發見之理念，且強化言詞辯論主義，使訴訟程序得
    以順暢進行，上開傳聞證據亦均具有證據能力。查本案證人
    葉維浩、陳益杰、傅智賢、簡一正於警詢所為之證述，固屬
    傳聞證據，惟本件當事人、辯護人就此部分審判外之陳述，
    及就以下本案採為判決基礎之臺中縣警察局東勢分局中縣東
    警偵字第0980023327號刑事案件報告書1 份，臺中縣警察局
    東勢分局搜索扣押筆錄、扣押物品目錄表各2 份等文書資料
    ，均未曾於言詞辯論終結前爭執其證據能力或聲明異議，本
    院審酌上開陳述及書證作成時之情況，並無違法取證之瑕疵
    ，認以之作為證據為適當，揆諸上開規定，該審判外之陳述
    及文書資料均有證據能力，合先敘明。
貳、實體部分：
一、訊據被告陳永光矢口否認其有上揭販賣甲基安非他命予陳益
    杰、葉維浩之犯行，辯稱：98年9 月8 日當天晚上或9 日凌
    晨1 、2 點的時候，伊跟一胖一瘦的兩個人發生口角，伊不
    知道他們的名字，但發現他們的行跡可疑，伊就去問他們是
    否要偷伊的東西，他們說沒有，並問伊說「阿伯，你們這邊
    有沒有東西？」伊問他們什麼東西，他們說「我聽人家說你
    有安非他命。」伊向他們說伊沒有，叫他們趕快走，他們一
    直說「你不要假裝了，有的話就給我們一些。」後來伊就假
    裝報警，他們才離開，還罵伊「自己有吃安非他命還敢報警
    ，不要太囂張。」伊並不認識陳益杰、葉維浩及傅智賢3人
    ，後來才知道與伊發生口角的人是葉維浩、陳益杰。另扣案
    的安非他命，是伊以每月收入5 至6 萬元，向綽號「阿如」
    所購買，是自己要施用的云云。經查：
  (一)被告於上揭犯罪事實欄(二)、(三)所示時、地，販賣第二級毒品
    甲基安非他命予證人葉維浩，並由證人葉維浩各交付1 千元
    予被告之事實，業據證人葉維浩於警詢時證稱：98年9 月9
    日下午2 至3 時許，我在臺中縣東勢鎮○○里○○路民安巷
    大甲溪河床上，綽號「阿伯」之陳永光帳棚外，以1 千元向
    陳永光購買0.2 公克之安非他命。98年9 月11日被警方盤查
    查獲前10分鐘（即11時30分許），我與陳益杰、傅智賢一起
    去找綽號「阿伯」之陳永光購買毒品，我是與陳益杰、傅智
    賢一起騎機車前往，騎到一處梨園旁停下來，我與陳益杰走
    路到溪邊，再由我過溪到臺中縣東勢鎮○○里○○路民安巷
    大甲溪河床上，綽號「阿伯」帳棚外面，向他購買毒品安非
    他命。陳益杰在外面等我，等我購買毒品後一起走出來。陳
    永光和我是當面一手交錢一手交毒品。我沒有使用電話連絡
    綽號「阿伯」之陳永光，我是直接去找他說「阿伯，你有方
    便嗎？」他就知道我是要購買毒品等語甚明（參見中縣東警
    偵字第0980023327號卷第9 至14頁）；再於98年11月27日檢
    察官訊問時則具結證以：98年9 月9 日下午2 時許，我是自
    己一個人去河床向陳永光買一次安非他命買1 千元。而98年
    9 月11日被查獲前也有向陳永光買安非他命1 千元。這次陳
    益杰有跟我一起去。我每次都向陳永光買1 千元等語明確（
    參見98年度偵字第22227 號卷第45頁）。而證人葉維浩98年
    9 月11日向被告購買甲基安非他命一情，亦據證人陳益杰於
    警詢時證以：98年9 月11日葉維浩說要去溪底找朋友，我們
    在7-11與傅智賢見面一同去溪底找朋友。我與葉維浩騎一部
    機車，傅智賢自己騎一部，至溪底時傅智賢在果園旁等，我
    與葉維浩一同至溪底，後來我告訴葉維浩我腳痛不願越過水
    ，葉維浩就一人越過水去找友人，約2 分鐘後葉維浩就回來
    ，我們就回去找傅智賢一同離去，離去時傅智賢之機車故障
    ，我與葉維浩就以機車幫傅智賢推車，推至東關路新盛街民
    安巷里辦公室前我們3 人就被警方盤查等語（參見中縣東警
    偵字第0980023327號卷第24至31頁）；復於原審審理時具結
    證稱：98年9 月11日我跟葉維浩及傅智賢被警察盤查，警察
    在葉維浩的身上查獲安非他命。被查獲的安非他命是葉維浩
    過一條溪，跟那個綽號「阿伯」買的，我會知道是因為原本
    葉維浩身上沒有東西，我在溪的對面等他，葉維浩回來後，
    他有買到安非他命等語（參見原審卷第59至64頁）。再據證
    人傅智賢於警詢中證述：98年9 月11日是葉維浩約我在東勢
    鎮○○路與新盛街口之7-11超商見面，然後我們3 人就分騎
    2 部機車一同去東關路新盛街民安巷里辦公室下方河邊，我
    在果園旁等，由葉維浩及陳益杰一起至河邊找人買，但要找
    誰我不知道。後來至新盛里辦公室前遭警方盤查等語（參見
    中縣東警偵字第0980023327號卷第19至23頁）。衡諸證人陳
    益杰、傅智賢關於98年9 月11日上午11時30分許，其等與葉
    維浩一同前往臺中縣東勢鎮○○里○○路民安巷大甲溪附近
    ，並由葉維浩過溪購買甲基安非他命之情節與證人葉維浩前
    開證述均互核相符，且據證人即查獲本案之員警徐志忠於原
    審審理時到庭具結作證稱：據報陳永光在大甲溪旁有販毒的
    行為，我們已經在臺中縣東勢鎮新盛里里辦公室埋伏2 、3
    日，因陳永光是毒品列管人口，經我們埋伏觀察發現有其他
    毒品列管人口在陳永光該處出入。於98年9 月11日看到有毒
    品列管人口從陳永光於臺中縣東勢鎮○○路民安巷大甲溪河
    床上之居所出來，該處很隱密。98年9 月11日中午，我們先
    看到陳益杰他們騎機車下去，因陳益杰他們都是毒品管制人
    口，我們覺得時機已經成熟，要下去陳永光居所只有一條小
    路，我們就在該路口埋伏，準備查緝，看到陳益杰他們上來
    後，就上前攔查查緝，要他們將毒品交出來，因我在對葉維
    浩拍搜時，有質疑這是什麼東西，葉維浩認為逃不過，所以
    就自動交出來，就發現裡面有2 包安非他命，就先將葉維浩
    3 人帶回局裡。在葉維浩身上查獲的第二級毒品甲基安非他
    命，葉維浩有說是剛買的。之後我們就去河床找陳永光，陳
    永光在河床旁邊是搭1 個臨時帳棚等語（參見原審卷第155
    頁反面、157 頁、158 頁反面），益認證人葉維浩確於98年
    9 月11日11時30分許向被告購買甲基安非他命，於剛離開被
    告上開居所後，於同日11時40分在臺中縣東勢鎮○○里○○
    路民安巷新盛里里辦公室前經警查獲無誤。又觀諸證人葉維
    浩就其與被告交易毒品之聯繫方法、交付毒品之時間、方式
    等重要情節，已先後於警詢及檢察官訊問時清楚明確證述，
    並佐以證人葉維浩於遭警察查獲後，第一時間即能清楚指出
    係向被告所購得，並詳述購買時間、地點，足見證人葉維浩
    確有於上揭犯罪事實欄(二)、(三)所示時、地向被告購買毒品，
    否則其若隨意提供名單，卻未能真正幫助警員查獲毒品，即
    有遭移送誣告罪或偽證罪之風險，另證人葉維浩於警詢時亦
    陳明：我與陳永光沒有關係或仇恨等語（參見中縣東警偵字
    第098002 3327 號卷第11頁），均足認證人葉維浩顯無甘冒
    偽證之重罪處罰風險，而故為攀誣構陷被告涉犯本案販賣第
    二級毒品甲基安非他命重罪之理，是證人葉維浩前開於犯罪
    事實欄(二)、(三)所示時、地，各以1 千元向被告購買甲基安非
    他命之證述，應屬可採。被告空言辯稱其於98年9 月8 日深
    夜或翌日凌晨與證人葉維浩、陳益杰有發生口角，證人葉維
    浩、陳益杰因而對其誣陷云云，顯係混淆卸飾之詞，洵無足
    採。
  (二)又被告於上揭犯罪事實欄(一)所示時、地，販賣第二級毒品甲
    基安非他命予陳益杰一情，業據陳益杰先後於警詢及偵查中
    證稱：我最後一次是於98年9 月8 日晚上7 時許在東勢鎮河
    濱公園內吸食毒品。該次吸食之毒品來源是我告訴葉維浩我
    想買安非他命，葉維浩就載我至東關路新盛街民安巷里辦公
    室下方，以5 百元向綽號「阿伯」之男子購買，是由葉維浩
    跟他去接洽的，但錢是我出的。98年9 月8 日是葉維浩跟我
    一起去的，我跟阿伯買一次，買5 百元，買的地點跟9 月11
    日的河床是同一個，但我們沒有下去河床等語（參見中縣東
    警偵字第0980023327號卷第24至31頁、98年度偵字第22227
    號卷第51頁）；嗣於原審審理時結證稱：98年9 月8 日我有
    出5 百元買甲基安非他命，由葉維浩出面向「阿伯」購買，
    葉維浩跟我在東勢鎮○○路的7-11旁邊碰面，他說要跟叫「
    阿伯」的人拿，我沒有跟「阿伯」單獨接觸過，都是葉維浩
    去接觸的，我沒有過去，當天葉維浩是叫我在7-11等，葉維
    浩回來後，我們就一起去公園施用。當天是7 時許左右購買
    吸食，偵訊時說的深夜實際是指晚上7 時左右。我出5 百元
    由葉維浩出面所買的毒品，葉維浩有跟我說是向綽號「阿伯
    」的人購買，葉維浩有指認陳永光就是「阿伯」，所以我才
    能確認我所購買毒品的來源就是陳永光。我在偵訊中有說我
    跟「阿伯」買一次，買5 百元沒有錯，但我沒有跟「阿伯」
    單獨接觸過，我在警詢跟偵查中所述的意思都是一樣的，都
    是葉維浩去接觸的，我在旁邊7-11等，我沒有過去等語（參
    見原審卷第59至64頁），復經原審依職權勘驗證人陳益杰於
    98年12月11日偵訊筆錄錄音光碟內容（參見原審卷第117 至
    118 頁），核與證人陳益杰於原審審理時之上開證述相符，
    且證人徐志忠於審理時亦證稱：距離被告帳棚500 公尺，在
    東關路附近有一家7-11超商等語（參見原審卷第158 頁），
    足見98年9 月8 日晚間7 時許，證人陳益杰以500 元向被告
    所購買之甲基安非他命，係其與證人葉維浩先一同至臺中縣
    東關路新盛街民安巷里辦公室下方附近之7-11超商，由證人
    葉維浩前往上開大甲溪河床，與被告接洽付款而取得甲基安
    非他命，再交由在上開7-11超商等待之證人陳益杰一情，已
    堪認定。
  (三)又證人陳益杰、葉維浩確分別於98年9 月8 日晚間7 時許、
    98年9 月10日上午某時，有施用其等各於犯罪事實欄(一)、(二)
    向被告購買之安非他命一情，已經警依法對其等採集尿液送
    驗，均呈甲基安非他命陽性反應，嗣均經送觀察、勒戒後，
    認無繼續施用毒品傾向，而由臺灣臺中地方法院檢察署檢察
    官分別以98年度毒偵字第3619號、98年度毒偵緝字第201 號
    、98年度毒偵字第4331號為不起訴處分確定，此有臺灣臺中
    地方法院檢察署檢察官98年度毒偵字第3619號、98年度毒偵
    緝字第201 號、98年度毒偵字第4331號不起訴處分書2 份在
    卷可按（見原審卷第145 、149 頁）。另證人葉維浩等人於
    98年9 月11日為警查獲後，經警在葉維浩身上扣得之疑似甲
    基安非他命透明結晶2 包，經送往行政院衛生署草屯療養院
    鑑定結果，確含甲基安非他命成分屬實（驗餘淨重分別為0.
    051 公克、0.053 公克），有該院所出具之98年9 月24日草
    寮鑑字第0000000000號鑑定書及臺中縣警察局東勢分局搜索
    扣押筆錄、扣押物品目錄表各1 份在卷可考（參見98年度他
    字第4598號卷第16至17頁、98年度偵字第22227 號卷第54頁
    ），而證人傅智賢因與證人葉維浩於98年9 月11日上午11時
    30分至40分許，共同持有向被告所購得之第二級毒品甲基安
    非他命2 包（合計驗餘淨重0.104 公克）等情，亦經臺灣臺
    中地方法院以98年度豐簡字第857 號判處拘役50日確定，有
    卷附臺灣臺中地方法院98年度豐簡字第857 號刑事判決1 份
    可憑（見原審卷第148 頁），足認被告販賣予證人葉維浩、
    陳益杰之毒品確係第二級毒品甲基安非他命屬實，證人葉維
    浩、陳益杰關於本件被告販賣甲基安非他命之指證，均屬可
    採。
  (四)再員警於98年9 月11日上午11時40分查獲證人葉維浩等人，
    確認得知其等係10分鐘前向被告購買甲基安非他命後，旋於
    98年9 月11日中午12時20分許，至被告臺中縣東勢鎮○○里
    ○○路民安巷大甲溪河床上臨搭之帳棚內，當場查獲被告所
    持有之疑似甲基安非他命16包，經送往行政院衛生署草屯療
    養院鑑定結果，均確實含甲基安非他命成分無訛（合計驗餘
    淨重為1.986 公克），有該院所出具之98年9 月24日草寮鑑
    字第0980900141號鑑定書、臺中縣警察局東勢分局中縣東警
    偵字第0980023327號刑事案件報告書、臺中縣警察局東勢分
    局搜索扣押筆錄、扣押物品目錄表各1 份及查獲現場照片在
    卷可佐（參見98年度偵字第22227 號卷第34至36頁、中縣東
    警偵字第0980023 327 號卷第37至39頁、47至50頁），參以
    上開查獲證人葉維浩等人與被告之時間緊密，且甲基安非他
    命經分裝包數不少，益證證人葉維浩、陳益杰前開證述其等
    係向被告購買第二級毒品甲基安非他命均屬實情，是被告辯
    稱扣案之甲基安非他命係供自己所施用云云，應不可採。
  (五)按證人之證詞，屬供述證據之一種，而供述證據具有其特殊
    性，與物證或文書證據具有客觀性及不變性並不相同。蓋人
    類對於事物之注意及觀察，有其能力上之限制，未必如攝影
    機或照相機般，對所發生或經歷的事實能機械式無誤地捕捉
    ，亦未必能洞悉事實發生過程之每一細節及全貌。且常人對
    於過往事物之記憶，隨時日之間隔而漸趨模糊或失真，自難
    期其如錄影重播般地將過往事物之原貌完全呈現。此外，因
    個人教育程度、生活經驗、語言習慣之不同，其表達意思之
    能力與方式，亦易產生差異。故供述證據每因個人觀察角度
    、記憶能力、表達能力、誠實意願、嚴謹程度及利害關係之
    不同，而有對相同事物異其供述之情形發生，而其歧異之原
    因，未必絕對係出於虛偽所致。是以證人之證詞，遇有前後
    不一，或彼此互相齟齬之情形，法院應就其全盤供述之意旨
    ，佐以卷內證據為綜合判斷，並依據經驗法則及論理法則，
    詳予剖析其供述異、同之情形，調查其他必要之證據，以去
    瑕存真，定其取捨，若足認其關於基本事實之陳述，果於真
    實性無礙時，即非不得予以採信。況證人之供述，前後稍有
    不符或相互間有所歧異，究竟何者可採，事實審法院非不可
    本於經驗法則，斟酌其他情形，作合理之比較，定其取捨；
    若其基本之陳述與真實性無礙時，仍非不得予以採信，非謂
    一有不符或矛盾，即認其全部均為不可採信；從而供述之一
    部認為真實者，予以採取，自非證據法則所不許。因之，證
    人供述前後縱有差異，事實審法院依憑證人前後之供述，斟
    酌其他證據，本於經驗法則與論理法則，取其認為真實之一
    部，作為論罪之證據，自屬合法，亦迭經最高法院著有92年
    度台上字第4387號、96年度台上字第1465號、97年度台上字
    第2825號、98年度台上字第2148號、99年度台上字第4370號
    判決足按。查證人葉維浩於98年9 月11日之警詢筆錄原記載
    ：「在身上所查獲之毒品安非他命2 包，是向一位阿伯購買
    的，今天購買2 千元，1 包0.2 公克1 千元。」其後2 千元
    處，雖經更改為1 千元，惟經證人即員警徐志忠已於原審審
    理時證稱：該筆錄內容應以更改後的為準（參見原審卷第15
    8 頁反面），本院審酌證人葉維浩為警查獲後，自其身上所
    扣得之甲基安非他命2 包，送驗前淨重分別為0.052 、0.05
    4 公克，合計驗前淨重為0.106 公克，復參以證人葉維浩於
    偵查中證稱其均以1 千元向被告購買毒品，本院認定該次證
    人葉維浩係以1 千元而向被告購得上開甲基安非他命2 包。
    另證人陳益杰雖於98年12月11日偵查中稱：9 月8 日深夜是
    葉維浩跟我一起，我跟阿伯買一次，買5 百元等語，惟其於
    原審審理時已明確證稱：當天是7 時許左右購買吸食，偵訊
    時說的深夜實際是指晚上7 時左右等語，則證人陳益杰、葉
    維浩分別於警詢及偵查中之證述雖略有瑕疵，惟本院綜觀證
    人葉維浩、陳益杰前後就其向被告購買甲基安非他命之證述
    ，其主要內容均大致相同，並無重大矛盾或瑕疵之處，且證
    人葉維浩已於警詢及偵查中明確證述其向被告購買毒品之交
    易毒品之聯繫方法、交易方式；證人陳益杰於原審審理時亦
    明確指出其向被告購買甲基安非他命之金額、方式等重要情
    節，其等證述應屬可採，已如前述，尚不得僅以證人葉維浩
    、陳益杰上開細節部分有所瑕疵，即認其證言不可採。再前
    開自證人葉維浩身上所查扣之甲基安非他命之重量雖非證人
    葉維浩所稱，其交易之1 千元甲基安非他命之重量為1 包0.
    2 公克，然上開重量係經行政院衛生署草屯療養院以精密儀
    器所測得，而被告所販賣之所謂0.2 公克，是否含袋重，有
    無經精確測量，或係被告向買受者浮報重量，均不得而知，
    是自證人葉維浩身上所扣得毒品之重量固與證人葉維浩所稱
    之重量未盡相同，然仍不足據為有利被告之認定。
  (六)另證人葉維浩、傅智賢雖於98年9 月25日檢察官訊問時，及
    證人葉維浩於100 年2 月16日本院審理時，均翻異其等於警
    詢中之證述，證人葉維浩於98年9 月25日偵訊時稱：98年9
    月11日去找陳永光是要還陳永光錢，順便跟陳永光要安非他
    命。當天是傅智賢在外面等，我和陳益杰一起下去河床。我
    是叫陳永光幫我拿過兩次毒品。這1 千元是要還之前欠陳永
    光的錢云云；另於100 年2 月16日本院審理時證稱：是被告
    陳永光請我吃的，我沒有向被告陳永光購買安非他命。我沒
    有跟他購買安非他命，我是拿錢還他，我有欠他錢。98年9
    月9 日中午時於河霸處向被告陳永光借1 千元去打電動。…
    我剛與被告陳永光認識，不知道他為何會借錢給我。錢是98
    年9 月11日當天還給被告陳永光的。…被告請我吃兩次，98
    年9 月9 日、98年9 月11日各一次，借完錢以後，他就請我
    吃安非他命。…98年9 月11日那一次是我還錢的時候，被告
    陳永光給我一包讓我帶走，所以我就被抓等語（參見本院卷
    第74頁反面至75頁）；證人傅智賢於98年9 月25日偵查中則
    稱：陳永光不是賣毒品給我，是我們拿1 千元，拜託陳永光
    去買的云云（參見98年度偵字第22227 號卷第21至23頁）。
    惟證人葉維浩於98年11月27日檢察官訊問時具結證稱：98年
    9 月9 日下午2 時許，我是自己一個人去河床向陳永光買一
    次安非他命買1 千元。而98年9 月11日被查獲前也有向陳永
    光買安非他命1 千元等語（參見98年度偵字第22227 號卷第
    45頁），已清楚證述其向被告購買甲基安非他命之時、地，
    且被告於100 年2 月16日本院審理時，經與證人葉維浩隔離
    訊問後，否認其認識證人葉維浩，並否認其有借錢給葉維浩
    及免費提供甲基安非他命給葉維浩施用之事（見本院卷第75
    頁反面至76頁）；復參以證人葉維浩、傅智賢於98年9 月25
    日偵訊時之證述，與前揭證人葉維浩嗣後於98年11月27日在
    偵查中所述、證人陳益杰、徐志忠分別於警詢及原審審理中
    之證詞均迥然相異，堪認證人葉維浩、傅智賢於警詢時之陳
    述，在案發初期接受警方詢問，應當較少受外界及被告之干
    擾、污染及影響，且又查無任何受到強暴、脅迫或心理壓迫
    、心理愧疚等相類情形而為陳述之情形，且證人葉維浩於本
    院審理時陳稱其於兩次警詢中均有如筆錄所載之陳述，均係
    出於其自由意識等語（見本院卷第73頁反面至74頁），是證
    人葉維浩、傅智賢於警詢中之陳述相較於98年9 月25日偵查
    中之證述，具有特別可信之情況，自屬可採，其等嗣後於98
    年9 月25日偵查中翻異前詞之證述，及證人葉維浩於本院審
    理時翻異前詞之證述，均屬事後迴護被告之詞，不足採信。
  (七)至證人簡一正於原審審理中雖證稱：98年9 月11日當天我休
    息，我知道被告因為88風災果園被沖掉，過去看看他有什麼
    需要幫忙。當天我是帶便當過去，接近中午大約10點多或是
    11點多到被告住處。警察當天是在12時20分左右，過來大甲
    溪帳棚內，當時我們在吃便當、聊天，就看到警察過來了。
    警察來之前，我已經待了至少有1 、2 個鐘頭。我在98年9
    月11日中午從送便當過去到警察查獲期間，印象中沒有見過
    任何人去找被告云云。依證人簡一正所言，98年9 月11日當
    日其至遲於中午11時20分許即已在被告之上開居所內，且其
    於11時20分許至同日12時20分許，均在該址而未曾見任何人
    找被告，則證人簡一正上開證述情節已與證人葉維浩、陳益
    杰前開當日上午11時30分許，證人葉維浩有至被告上開居所
    之證詞大相逕庭，而本院採信證人葉維浩、陳益杰前開證述
    ，理由已詳述如前，是證人簡一正上開所述是否可信，已非
    無疑。復參以證人簡一正於原審審理中證稱：當天我打電話
    問被告要不要吃飯，要順便帶便當過去，被告說好，他說他
    剛起來，麻煩我幫他帶便當過去。當天天氣很熱，我把衣服
    脫掉，我在帳棚外面吃便當，被告在帳棚裡面吃便當云云，
    核與被告於原審審理中供稱：98年9 月11日簡一正要帶便當
    前，沒有先打電話給我，送便當之前沒有跟我聯絡。簡一正
    沒有跟我一起在帳棚吃便當，他沒有吃便當等語顯然不符。
    故被告與證人簡一正就98年9 月11日當日證人簡一正是否有
    先以電話與被告聯絡而前往，證人簡一正是否亦有吃便當等
    情，其2 人於原審審理時所述互有齟齬、矛盾不一，尚難令
    本院信其等所述可憑採。再衡以證人簡一正證稱：我不記得
    便當在哪裡買的，我當日找被告前有先打電話問被告，我沒
    有用行動電話，是用公共電話打的，被告的電話我記得是09
    83，不記得詳細的號碼等語，則證人簡一正既非以已儲存被
    告號碼之行動電話撥打聯絡被告，而係以一般公共電話聯絡
    被告，則其應係記得被告之聯絡電話號碼，始得以使用公共
    電話撥出，然其於原審審理時卻又證稱不記得被告之詳細電
    話號碼，亦不記得便當在何處所購買，均與常理有違，顯難
    憑採。準此足認證人簡一正前開證述係迴護被告之詞，當不
    可採。
  (八)又被告均未坦承販賣甲基安非他命予葉維浩、陳益杰之各該
    犯行之販入、賣出之營利所得，致無從得知被告上開各該販
    賣甲基安非他命時，其購入甲基安非他命之確實價格，及是
    否確有低買高賣之營利情事，惟販賣第二級毒品甲基安非他
    命屬違法行為，非可公然為之，販賣者販入後可任意分裝增
    減其分量再行出售，每次交易之價格、數量，亦隨時依交易
    對象、當時行情而變動，縱或出售之價格較低，亦非當然無
    營利意圖，即便為相同價格，因份量較少亦能從中獲利，除
    經坦承犯行並供明販入、賣出確實價量外，委難查得實情，
    復無法查獲其上手，更難查悉有無從中獲利，是除非別有事
    證足認係按同一價量委買或轉售，確未牟利外，尚難據此即
    認販賣之證據有所未足，否則將造成知過坦承者難辭重典，
    飾詞否認者反得僥倖，而失情理之平。且按一般民眾均知政
    府對毒品之查禁森嚴，重罰不予寬貸，衡情倘非有利可圖，
    絕無平白甘冒被嚴查重罰之高度風險之理，從而，舉凡其有
    償交易，除足反證其確係另基於某種非營利本意之關係外，
    尚難因無法查悉其販入價格，作為是否高價賣出之比較，諉
    無營利之意思阻卻販賣犯行之追訴（最高法院84年度第3 次
    刑事庭會議決議意旨參照）。查被告上揭犯罪事實欄(一)、(二)
    、(三)所載之各該販賣第二級毒品甲基安非他命犯行，其與證
    人即購買甲基安非他命之葉維浩、陳益杰並非至親，倘無從
    中賺取差價或投機貪圖小利，當無屢屢甘冒重典依購入價格
    轉售或代購之理。是被告上揭犯罪事實欄(一)、(二)、(三)所載犯
    行主觀上具有營利之意圖，亦可認定。
  (九)綜上所述，本件被告上揭販賣第二級毒品甲基安非他命之犯
    行，既經證人葉維浩、陳益杰、傅智賢與徐志忠分別於警詢
    、偵查及原審審理時證述明確，並有扣案之第二級毒品甲基
    安非他命16包可資佐證，足認本件事證明確，被告之辯解顯
    係事後卸責之詞，不足採信，其販賣第二級毒品甲基安非他
    命之3 次犯行，均堪以認定，應予依法論科。
二、論罪科刑之理由
  (一)核被告就犯罪事實欄(一)至(三)所為，均係犯毒品危害防制條例
    第4 條第2 項之販賣第二級毒品罪。其販賣前後持有第二級
    毒品之低度行為，各為販賣之高度行為所吸收，均不另論罪
    。
  (二)被告3 次販賣第二級毒品之犯行，犯意各別，行為互殊，應
    予分論併罰。
  (三)被告前因違反毒品危害防制條例案件，經臺灣臺中地方法院
    以94年度訴字第2644號判處有期徒刑7 月、4 月，定應執行
    刑為有期徒刑10月確定，於96年2 月19日執行完畢，有臺灣
    高等法院被告前案紀錄表1 份附卷可稽。被告於有期徒刑執
    行完畢後5 年以內，故意再犯本件有期徒刑以上之3 罪，皆
    構成累犯，除販賣第二級毒品罪之法定本刑為無期徒刑部分
    不得加重外，均應依刑法第47條第1 項之規定，就上開販賣
    第二級毒品3 罪法定刑為有期徒刑、罰金刑部分，各加重其
    刑。另被告復因違反毒品危害防制條例案件，經臺灣臺中地
    方法院以95年度易字第1861號判處有期徒刑5 月確定，該案
    雖臺灣臺中地方法院檢察署檢察官以95年度執字第12665 號
    發指揮書為：刑期自96年2 月20日起接續執行，指揮書執畢
    日期為96年7 月19日之內容，惟該案已經被告於96年2 月1
    日易科罰金執行完畢，故被告並未入監服刑一節，業經原審
    依職權向臺灣臺中地方法院檢察署該案執行科書記官查詢屬
    實，此有原審電話紀錄表、臺灣高等法院在監在押全國紀錄
    表、出入監紀錄表各1 紙在卷可考，是該案不發生因與前案
    接續執行，而以所接續執行之刑全部執行完畢為斷之情形，
    故本案仍應以前開96年2 月19日為最後執行完畢構成累犯之
    日期，附此敘明。
  (四)原審適用毒品危害防制條例第4 條第2 項、第18條第1 項前
    段、第19條第1 項，刑法第11條、第47條第1 項、第51條第
    5 款等規定，並審酌被告明知毒品甲基安非他命戕害身心，
    竟為牟取利益，無視國家杜絕毒品犯罪之禁令，其將毒品販
    賣予吸毒者，所為非但增加毒品在社會流通之危險性，且對
    國民健康及社會秩序均已造成具體危害，應嚴予非難；兼衡
    酌被告本案各次所販賣毒品之數量甚微、所得非鉅，及被告
    犯後飾詞狡辯，未絲毫展現悔悟之心，犯罪後態度誠屬欠佳
    ；暨公訴人就被告上開犯行合併具體求刑有期徒刑15年尚嫌
    過重等一切情狀，分別量處如原審判決主文所示之刑，並定
    其應執行之刑；及就沒收部分說明：「(一)按以營利為目的販
    入毒品，經多次販賣後，持有剩餘毒品被查獲，其各次販賣
    毒品行為，固應併合處罰。惟該持有剩餘毒品之低度行為，
    應僅為最後一次販賣毒品之高度行為所吸收，不另論罪。則
    就該查獲之剩餘毒品，祇能於最後一次之販賣毒品罪宣告沒
    收銷燬，不得於各次販賣毒品罪均宣告沒收銷燬（最高法院
    97年度台上字第4068號、97年度台上字第3618號刑事判決可
    資參照）。本案員警於98年9 月11日上午11時40分查獲證人
    葉維浩等人所持有，於10分鐘前向被告所購得之甲基安非他
    命2 包後，旋於同日中午12時20分在被告帳棚內當場扣得被
    告所持有第二級毒品甲基安非他命16包，而該16包甲基安非
    他命，經送往行政院衛生署草屯療養院鑑定結果，均確含甲
    基安非他命成分無訛（合計驗餘淨重為1. 986公克），有卷
    附上開98年9 月24日草寮鑑字第0980900141號鑑定書可按，
    足見上開16包甲基安非他命均為被告所有並供販賣第二級毒
    品之用，而非僅供被告單純施用，業經本院審認如前，爰在
    被告所犯上揭犯罪事實欄(三)之販賣第二級毒品罪所宣告刑項
    下，依毒品危害防制條例第18條第1 項前段規定，將上開扣
    案之第二級毒品甲基安非他命16包諭知沒收銷燬之。又盛裝
    前開第二級毒品之包裝袋，參以法務部調查局現今所採行之
    鑑驗方式，包裝袋仍會殘留微量毒品，而無法將之完全析離
    ，此有法務部調查局調科壹字第09362396550 號函文意旨可
    資參照，是可認前開毒品之包裝袋與殘留其上之第二級毒品
    當已無法析離，而均應視為毒品，故應與所盛裝之第二級毒
    品併予沒收銷燬，附此敘明。至鑑驗所耗損之第二級毒品，
    既已滅失，爰不另為沒收銷燬之諭知。(二)又按毒品危害防制
    條例第19條第1 項規定，犯販賣毒品罪者，其犯罪所得之財
    物均沒收之，係採義務沒收主義。故販賣毒品所得之對價，
    不問其中成本若干，利潤多少，均應全部諭知沒收，貫徹政
    府查禁煙毒之決心，以符立法本旨。再犯毒品危害防制條例
    第4 條之罪者，其犯罪所得之財物應予沒收，如全部或一部
    不能沒收時，追徵其價額或以其財產抵償之，該條例第19條
    第1 項規定甚明。由此項規定觀之，必限於所得者為金錢以
    外之其他財物而無法沒收時，始應追徵其價額。如所得財物
    為金錢而無法沒收時，則應以其財產抵償之，不發生追徵價
    額之問題（最高法院96年度台上字第3450號、95年度台上字
    第925 號、94年度台上字第7421號、91年度台上字第2419號
    、93年度台上字第4584號判決可資參照）。查被告所犯上揭
    犯罪事實(一)至(三)之各次販賣第二級毒品所收取之價金，均屬
    被告因各該販賣第二級毒品所得之財物，均應依毒品危害防
    制條例第19條第1 項規定，各於所宣告刑項下，分別諭知沒
    收，如全部或一部不能沒收時，均以其財產抵償之。(三)另扣
    案之現金4,400 元，業經被告否認為其販賣毒品所得，且被
    告於本院審理時亦供稱：該4,400 元係伊工作所得等語，復
    查無證據證明上開現金為被告上揭販賣第二級毒品甲基安非
    他命所得之財物，本院就此部分自無從諭知沒收，起訴書認
    應就其中2,500 元諭知沒收，容有誤會，併予敘明。(四)至扣
    案之殘渣袋2 個、吸管2 支及行動電話2 支（含門號000000
    0000、0000000000號SIM 卡各1 張）等物，被告均否認與本
    案販賣第二級毒品犯行有關，而上開吸食器、殘渣袋等物品
    常為一般施用毒品之工具，行動電話亦為常見之聯絡工具，
    被告既堅詞否認上開物品與本案販賣第二級毒品犯行相關，
    本院復查無其他積極證據足資認定上開物品確係被告供本案
    犯行所用之物，均不併予宣告沒收，附此敘明。(五)末按毒品
    危害防制條例第18條第1 項前段：「查獲之毒品，不問屬於
    犯人與否，均沒收銷燬之」，所稱「查獲」之毒品，係指有
    罪判決書，於事實欄已經認定為與被告有罪事實有關之毒品
    而言；又沒收除違禁物或專科沒收之物得單獨宣告沒收外，
    為從刑之一種，依主從不可分原則，應附隨於主刑同時宣告
    之，若無主刑，則從刑即無所附麗。本件被告販賣予證人葉
    維浩之上開甲基安非他命2 包（驗餘淨重0.104 公克），業
    交付予證人葉維浩、傅智賢所共同持有，並於原審98年度豐
    簡字第857 號即證人傅智賢違反毒品危害防制條例案中宣告
    沒收銷燬之，有原審上開刑事判決1 份在卷可查，爰不於本
    案中宣告沒收銷燬之，併此敘明。」等語，經核其認事用法
    均無違誤，量刑亦屬妥適，被告上訴意旨仍執陳詞否認犯罪
    ，其上訴為無理由，應予駁回。
據上論結，應依刑事訴訟法第368條，判決如主文。
本案經檢察官劉翼謀到庭執行職務。
中    華    民    國   100    年    3     月    2     日
            刑事第十一庭   審判長法  官   郭  同  奇
                                 法  官   許  冰  芬
                                 法  官   陳  慧  珊
以上正本證明與原本無異。
如不服本判決應於收受送達後十日內向本院提出上訴書狀，其未
敘述上訴之理由者，並得於提起上訴後十日內向本院補提理由書（
均須按他造當事人之人數附繕本）「切勿逕送上級法院」。
                                 書記官   洪  麗  華
中    華    民    國   100    年    3     月    2     日
附錄論罪科刑法條：
毒品危害防制條例第4條第2項：
製造、運輸、販賣第二級毒品者，處無期徒刑或 7 年以上有期
徒刑，得併科新臺幣 1 千萬元以下罰金。